臺灣臺南地方法院民事裁定　　　　　　　96年度財管字第47號
聲　請　人　嘉義縣義竹鄉農會
法定代理人　丁○○
送達代收人　陳美月
前聲請人聲請選任被繼承人甲○○之遺產管理人事件，本院裁定
如下：
    主      文
選任乙○○為被繼承人甲○○之遺產管理人。
聲請程序費用新臺幣壹仟元由被繼承人甲○○之遺產負擔。
    理      由
一、按繼承開始時，繼承人有無不明而不能依民法第1177條選定
    遺產管理人時，得由利害關係人聲請法院選任之；復按先順
    序繼承人均拋棄其繼承權時，由次順序之繼承人繼承，其次
    順序之繼承人有無不明或第四順序之繼承人均拋棄其繼承權
    者，準用關於無人承認繼承之規定，民法第1178條第2項、
    第1176條第6項分別定有明文。準此，繼承人均拋棄其繼承
    權者，得由利害關係人聲請法院選任遺產管理人。
二、本件聲請意旨略以：被繼承人甲○○（男，民國○○年○月○○
    日出生，於94年3月12日死亡，身分證統一編號：Ｚ00000000
    0號，生前最後住所臺南縣新化鎮全興里竹子247號之303
    ），其配偶丙○○於92年7月24日邀同乙○○（丙○○之母
    ）、被繼承人甲○○為保證人，向聲請人借得新臺幣（下同
    ）2,400,000元，被繼承人甲○○則兼為物上保證人，惟債
    務人未依約清償，尚欠2,333,335元之本金等未還，被繼承
    人甲○○卻於94年3月12日死亡，其所有順位之繼承人均拋
    棄繼承，亦無親屬會議為其選定遺產管理人，以致聲請人之
    債權無法行使，影響聲請人之權益甚鉅。聲請人基於利害關
    係人之地位，依民法第1178條及非訟事件法第145條第1項規
    定（聲請人誤載為依強制執行法第11條第3、4項規定及未繼
    承登記不動產辦理強制執行聯繫辦法第2條規定），因被繼
    承人之岳母蔡黃會亦為該項債務之保證人，爰聲請指定蔡黃
    會為被繼承人之遺產管理人等語，並提出民事庭函、戶籍謄
    本、借據、繼承系統表一份為憑。
三、經查，聲請人主張之前開事實，業據提出上開書證為證，且
    經本院調閱94年度繼字第506號民事聲請事件卷宗審閱無誤
    ，聲請人本於利害關係人身分聲請選任被繼承人無國光之遺
    產管理人，於法並無不合。又被繼承人之岳母乙○○（27年
    11月28日生，身分證統一編號：Ｚ000000000號，住嘉義縣義
    竹鄉○○村○路子414號）同為該筆借款之保證人，並具狀
    向本院表示同意擔任本件遺產管理人，此有借據及民事陳報
    狀在卷足憑。乙○○既係本件債務之保證人，復有擔任被繼
    承人遺產管理人之意願，本院審之聲請人藉處分被繼承人提
    供擔保之不動產以實現其債權結果，對乙○○所負保證責任
    之範圍影響甚大，乙○○定能對被繼承人之遺產盡善良管理
    人之責。從而，本院認選任被繼承人之岳母乙○○為被繼承
    人之遺產管理人尚稱適當，爰裁定如主文所示。
四、依非訟事件法第157條，裁定如主文。
中　　華　　民　　國　　96　　年　　9 　　月　   5　　日
                      家事法庭    法  官  郭貞秀
上正本證明與原本無異。
如對本裁定抗告，須於裁定送達後10日內向本院提出抗告狀，並
應繳納抗告費新臺幣1,000元。
中　　華　　民　　國　　96　　年　　9 　　月　　 5 　　日
                                  書記官  鄭隆慶
